臺灣橋頭地方法院刑事判決　　　　　　　110年度訴字第281號
公　訴　人　臺灣橋頭地方檢察署檢察官
被　　　告　詹勳穎



指定辯護人　陳鏗年律師
上列被告因強盜案件，經檢察官提起公訴（110 年度偵字第1026
4 號），本院判決如下：
    主  文
乙○○犯攜帶兇器強盜罪，處有期徒刑柒年貳月。扣案之屠刀壹
把沒收。未扣案犯罪所得新臺幣貳仟陸佰元沒收，於全部或一部
不能沒收或不宜執行沒收時，追徵其價額。
    事  實
一、乙○○因無工作而經濟困窘，竟意圖為自己不法所有而基於
    攜帶兇器強盜犯意，於民國110 年8 月1 日4 時許，頭戴黑
    色安全帽、身著藍紫色連身雨衣、手戴白色麻布手套、腳穿
    白色雨鞋，駕駛車號000-000 號重型機車（下稱甲車）至高
    雄市○○區○○路000 號統一超商仁慈門市（下稱前開超商
    ），持客觀上足對人之生命、身體、安全構成威脅而可供兇
    器使用之屠刀1 把進入該超商，在櫃檯前持刀指向店員甲○
    ○並告稱「搶劫」，以此脅迫方式至使甲○○不能抗拒，遂
    自收銀機取出現金新臺幣（下同）2600元交予乙○○而既遂
    ，乙○○得手後旋即駕駛甲車離去。嗣甲○○報案經警調閱
    監視錄影畫面循線於同日21時許前往高雄市○○區○○路○
    巷0 號第10號貨櫃屋拘獲乙○○，並扣得其持供犯罪所用前
    開屠刀1 把及黑色安全帽1 頂、白色麻布手套及白色雨鞋各
    1 雙（以下合稱前揭扣案物），進而查悉上情。
二、案經甲○○（下稱告訴人）訴由高雄市政府警察局仁武分局
    報請臺灣橋頭地方檢察署檢察官偵查起訴。
    理  由
壹、關於證據能力之意見
    被告以外之人於審判外之陳述，雖不符前4 條之規定，而經
    當事人於審判程序同意作為證據，法院審酌該言詞陳述或書
    面陳述作成時之情況，認為適當者，亦得為證據，刑事訴訟
    法第159 條之5 第1 項定有明文。準此，本判決所引用各項
    被告以外之人審判外言詞或書面陳述，性質上雖屬傳聞證據
    ，然審酌此等陳述作成時外部情況俱無不當，復經檢察官、
    被告及辯護人於審判程序同意有證據能力（訴卷第171 頁）
    ，乃認作為證據應屬適當，自得採為認定事實之依據。
貳、實體部分
一、認定有罪之理由
    訊據被告固坦承攜帶屠刀至前開超商及取得財物之情，惟矢
    口否認加重強盜犯行，辯稱：伊雖將屠刀握在手裡，但未持
    以指向告訴人或作勢攻擊，伊說把錢拿出來，告訴人就拿錢
    給伊等語。另辯護人則以：被告雖持屠刀進入前開超商，惟
    僅在櫃檯外平握屠刀，未作勢揮砍或架住告訴人要害，亦無
    持以碰觸告訴人，更無跨越櫃檯，又告訴人身型壯碩，服裝
    輕便，櫃檯內部空間寬敞，兩側有通道供通行，被告身著連
    身雨衣及雨鞋，行動較受限制，告訴人非全無逃脫機會，況
    告訴人係依職前訓練而未反抗即交付金錢，被告所為未使告
    訴人達於不能抗拒程度，無由成立加重強盜罪，僅構成恐嚇
    取財罪等語為其辯護。經查：
  ㈠被告因無工作而經濟困窘，於110 年8 月1 日4 時許頭戴黑
    色安全帽、身著藍紫色連身雨衣、手戴白色麻布手套、腳穿
    白色雨鞋，駕駛甲車至前開超商，持屠刀1 把進入該超商，
    在櫃檯前手握屠刀要求告訴人打開收銀機交付金錢並取得現
    金2600元等情，業經告訴人及證人陳王美月分別於警詢及審
    判中證述明確（警卷第53至56、69至71頁、訴卷第172 至17
    9 頁），亦有監視器錄影畫面翻拍照片、甲車照片、查獲現
    場照片、房屋租賃契約切結書、車輛詳細資料報表、告訴人
    當庭示範被告持刀動作照片在卷可稽（警卷第27至31、63、
    75至77、83至111 、125 頁、偵卷第49頁、訴卷第193 至19
    7 頁），且經本院勘驗前開超商監視器錄影畫面屬實（訴卷
    第106 至109 、115 至129 頁），並扣得前揭扣案物為證，
    復據被告坦認不諱（警卷第20至24頁、偵卷第23至25頁、聲
    羈卷第25至27頁、訴卷第25至31、88至90、170 至171 、18
    0 至186 頁），是此部分事實堪予認定。
  ㈡刑法所謂「兇器」種類並無限制，凡客觀上足對人之生命、
    身體、安全構成威脅，具有危險性者均屬之。扣案屠刀全長
    約31公分，刀身約20公分，刀柄約11公分，刀刃為金屬材質
    ，單面開鋒，整體具有相當重量且可單手握持之情，業經本
    院當庭勘驗無訛（訴卷第179 頁），足認若用以攻擊人體勢
    將造成人身傷害，故客觀上可對人之生命、身體、安全構成
    威脅而具有危險性，應屬刑法所稱兇器甚明。
  ㈢恐嚇取財罪與強盜罪，均以意圖爲自己或第三人不法所有爲
    要件，惟在程度上有不同，應以被害人已否喪失意思自由，
    達不能抗拒之程度爲標準，故刑法上之恐嚇取財罪，以將來
    之惡害恫嚇被害人使其交付財物爲要件，若當場施以強暴脅
    迫達不能抗拒程度，即係強盜行爲，縱令被害人實際無抗拒
    行為或其暴力未與被害人身體接觸，仍於強盜罪之成立不生
    影響，而不能論以恐嚇罪名。又認定被害人是否已達「至使
    不能抗拒」之標準，除考量行為人所實行不法手段是否足以
    抑制通常人之抗拒，使其喪失自由意思外，並綜合被害人年
    齡、性別、性格、體能及當時所處環境等具體事實，依多數
    人之客觀常態情狀判斷，亦即視在相類似情狀下，該手段是
    否足使一般人處於不能抗拒之壓制程度而定，要非徒以被害
    人主觀感受或責令其須積極抵抗為必要。
  ㈣被告及辯護人固以前詞為辯，查告訴人身高168 公分、體重
    82公斤；被告身高179 公分、體重64公斤等節，分經告訴人
    、被告自陳在卷（訴卷第174 、186 頁），雙方體型雖未有
    明顯差距，然被告於案發時持刀進入前開超商走至櫃檯前，
    隨即以右手持刀橫越櫃檯指向告訴人，是時櫃檯內僅有告訴
    人，告訴人稍往左方移動，被告亦持刀指向收銀機處，告訴
    人嗣操作收銀機先後取出百元鈔及千元鈔交付被告，過程中
    被告均以右手持刀指向告訴人，待被告左手拿錢後即轉身離
    去，業經本院勘驗前開超商監視錄影畫面及告訴人證述屬實
    。次參以告訴人另證稱：被告持刀走至櫃檯向伊稱「搶劫」
    ，伊是時站在櫃檯內部，2 人相隔即櫃檯寬度約118 公分（
    經告訴人以尺當庭丈量）之距離，且伊未曾接受特殊抵抗、
    搏擊等對抗外力攻擊之訓練，當時店內無其他客人，伊須繞
    過被告才能逃出店外；職前訓練內容包含如遇搶劫直接把錢
    交給對方，然後報警，不要跟歹徒正面抵抗（訴卷第172 至
    179 頁），與案發過程僅告訴人單獨在前開超商櫃檯，當時
    為清晨人煙稀少時刻，告訴人逃離動線須繞過被告，再被告
    於案發過程始終持前開屠刀並以刀尖指向告訴人，且該刀既
    屬兇器，則面對身材相近且持屠刀之被告，手無寸鐵之告訴
    人欲即時逃逸或抵抗實有相當困難等情交參以觀，告訴人顯
    已處於孤立無援而相對無助之境況，且雙方距離僅相隔櫃檯
    ，縱被告未持以朝告訴人揮舞或直接攻擊身體，猶處於隨時
    可攻擊告訴人之狀態，堪認被告此舉客觀上仍足使一般人受
    此脅迫處於精神、心理上不能抗拒之程度，僅得被迫依被告
    要求交付收銀機內金錢以求免受身體傷害或其他不利益，亦
    無責令告訴人突遭被告手持屠刀脅迫強取財物之際尚須積極
    抵抗而以身犯險之理，復考量告訴人任職超商職前訓練要求
    無須反抗之目的在於保護員工人身安全，藉以減少傷害，自
    不得徒憑告訴人依上開職前訓練而未抵抗逕認其未喪失意思
    自由。況告訴人實際上有無抵抗行為，僅關乎被告已未取得
    財物而涉強盜罪之既遂與否，與強盜罪之成立不生影響。是
    依前揭說明，被告所為自已該當加重強盜罪之構成要件甚明
    。
  ㈤綜前所述，本件事證明確，被告犯行洵堪認定，應依法論科
    。
二、論罪科刑
  ㈠核被告所為，係犯刑法第330 條第1 項、第321 條第1 項第
    3 款之攜帶兇器強盜罪。
  ㈡爰審酌被告不思以正途賺取金錢，以前揭方式非法強取財物
    ，嚴重危害社會治安，並造成告訴人財產損害及心理恐懼，
    實值非難。又其犯後固坦承部分事實，仍否認加重強盜犯行
    ，惟所得財物金額非鉅，且未直接攻擊告訴人或造成傷害，
    復當庭向告訴人道歉；兼衡被告自陳學經歷、工作暨家庭狀
    況（訴卷第186 至187 頁）等一切情狀，量處如主文所示之
    刑。
三、沒收部分
  ㈠扣案屠刀1 把已據被告自承為其所有並供本件犯罪所用（訴
    卷第27、89至90頁），故依刑法第38條第2 項前段規定宣告
    沒收。
  ㈡被告實施本件加重強盜犯行取得現金2600元，業經認定如前
    ，核屬其犯罪所得且未扣案，應依刑法第38條之1 第1 項前
    段、第3 項規定宣告沒收，並於全部或一部不能沒收或不宜
    執行沒收時，追徵其價額。
  ㈢扣案黑色安全帽1 頂、白色麻布手套1 雙、白色雨鞋1 雙，
    及未扣案藍紫色連身雨衣1 件，雖係被告犯案時所穿戴之衣
    物，然均非專供犯案使用且非違禁物；另扣案電子發票2 張
    依卷內事證亦無從證明與本案有何關聯，均不予宣告沒收。
據上論斷，應依刑事訴訟法第299 條第1 項前段，刑法第330 條
第1 項、第321 條第1 項第3 款、第38條第2 項前段、第38條之
1 第1 項前段、第3 項，判決如主文。
本案經檢察官曾財和提起公訴，檢察官廖姵涵到庭執行職務。
中    華    民    國   110    年    12    月    14    日
                  刑事第六庭    審判長法  官  陳明呈
                                      法  官  黃英彥
                                      法  官  方佳蓮
以上正本證明與原本無異。
如不服本判決應於收受判決後20日內向本院提出上訴書狀，並應
敘述具體理由。其未敘述上訴理由者，應於上訴期間屆滿後20日
內向本院補提理由書（均須按他造當事人之人數附繕本）「切勿
逕送上級法院」。
中    華    民    國   110    年    12    月    14    日
                                      書記官  史萱萱
附錄本判決論罪科刑法條：
中華民國刑法第330條
犯強盜罪而有第321 條第1 項各款情形之一者，處7 年以上有期
徒刑。
前項之未遂犯罰之。
中華民國刑法第321條
犯前條第1 項、第2 項之罪而有下列情形之一者，處6 月以上5
年以下有期徒刑，得併科50萬元以下罰金：
一、侵入住宅或有人居住之建築物、船艦或隱匿其內而犯之。
二、毀越門窗、牆垣或其他安全設備而犯之。
三、攜帶兇器而犯之。
四、結夥三人以上而犯之。
五、乘火災、水災或其他災害之際而犯之。
六、在車站、港埠、航空站或其他供水、陸、空公眾運輸之舟、
    車、航空機內而犯之。
前項之未遂犯罰之。